臺灣高等法院刑事判決　　　　　　　　 94年度上訴字第951號
上　訴　人
即　被　告　甲○○
上列上訴人因詐欺等案件，不服臺灣臺北地方法院93年度訴字第
1337號，中華民國94年 2月25日第一審判決（起訴案號：臺灣臺
北地方法院檢察署93年度偵字第 14872號），提起上訴，本院判
決如下：
    主  文
甲○○幫助常業詐欺，處有期徒刑陸月。緩刑伍年。
犯罪所得財物新台幣陸仟元沒收，如全部或一部不能沒收時，以
其財產抵償之。
    事  實
一、甲○○於民國92年12月某日閱報得知有人收購帳戶，經以報
    上所留行動電話與某不詳真實姓名、年籍之成年男子聯絡，
    該男子告以如將其所有金融機構帳戶之存摺、提款卡、密碼
    等供使用，可獲得相當金額之報酬等語，甲○○因缺錢花用
    ，竟萌生貪念，預見提供自己帳戶供該男子使用，可能遭利
    用於掩飾或隱匿該男子或其轉手者犯常業詐欺罪之所得財物
    ，仍基於幫助該男子或其轉手之人實施常業詐欺及為該男子
    等人掩飾其等常業詐欺犯罪所得財物之不確定故意，與其約
    在臺北市文山區捷運景美站，將其於建華國際商業銀行股份
    有限公司（下稱建華銀行）松江分行，帳號：000000000000
    000 號，中國信託國際商業銀行股份有限公司（下稱中信商
    銀）、帳號000000000000號，台新國際商業銀行股份有限公
    司（下稱台新銀行）、帳號00000000000000號，及日盛國際
    商業銀行股份有限公司（下稱日盛銀行），帳號0000000000
    0000號所開戶領取之存摺、金融卡、密碼，以每本新台幣（
    下同）1千 5百元共6千元之代價，出售予該男子，供作為存
    提款及匯款使用，幫助該名男子或其轉手者為常業詐欺犯行
    時，作為匯款帳戶，任由他人藉以遂行常業詐欺犯罪，及為
    之掩飾常業詐欺所得款項而使不易追查。旋該名男子或其轉
    手之人即以甲○○所交付之上開銀行帳戶供作掩飾常業詐欺
    之重大犯罪所得款項之工具，於92年12月25日致電乙○○，
    佯稱欲辦理健保費退費，使乙○○陷於錯誤，依該名男子或
    轉手之人之指示操作，至臺北銀行某自動提款機轉帳交付 7
    萬 2千32元至甲○○所出售之前開建華銀行帳戶內，並由該
    男子於同日提領得手。因乙○○遲未取得健保費退費款項，
    經多次聯繫均未獲置理，乃知受騙，並報警處理。嗣於93年
    6月1日下午2時40分，為警循線在臺北市○○區○○路200號
    臺北銀行前，查獲欲至該處請領殘障津貼之甲○○，始悉前
    情。
二、案經乙○○訴由臺北市政府警察局中山分局移送臺灣臺北地
    方法院檢察署檢察官偵查起訴。
    理    由
一、前開事實，業據上訴人即被告甲○○於本院準備程序坦承不
    諱，並據告訴人乙○○指訴明確（見偵查卷第16頁），復有
    建華銀行開戶資料及客戶歷史交易明細查詢（見偵查卷第 3
    至 6頁、第17頁）、原審卷附中信商銀、台新銀行、日盛銀
    行松江分行之開戶資料及歷史交易明細表在卷足憑。查金融
    帳戶為個人理財之工具，而申請開設金融帳戶並無任何特殊
    之限制，一般民眾皆可以存入最低開戶金額之方式申請之，
    且一個人可以在不同之金融機構申請多數之存款帳戶使用，
    則依一般人之社會生活經驗，苟見陌生人不以自己名義申請
    開戶，反而以向不特定人蒐集、承租大量他人之銀行帳戶供
    己使用，衡情應對於該帳戶之是否合法使用乙節當有合理之
    懷疑。而被告自承不知悉向其收購者之真實姓名、住居所等
    相關年籍資料，業經其供認在卷（見偵查卷第14頁、第15頁
    ），且該收購者係以每本1千5百元之代價（含存摺、提款卡
    、密碼），收購被告所開立之帳戶使用，以上種種，皆與常
    情不相符合，蓋一般人如有1千5百元之現金，即可自行至金
    融機構開設帳戶，何需向他人收購？益證被告於提供前開帳
    戶之存摺、提款卡及密碼予該男子使用前，應足以預見該男
    子或其轉手者將其所提供之前開帳戶用於掩飾因詐欺所匯入
    之款項，而不違反其本意，自有幫助該男子或其轉手者遂行
    常業詐欺犯罪及提供前開帳戶洗錢之不確定故意甚明。事證
    明確，被告之犯行堪以認定。
二、前揭之不詳真實姓名、年籍之成年男子或其轉手之人，基於
    為自己不法所有之犯意，對不特定人以健保費退費為理由，
    使各該不特定人陷於錯誤，至各自動提款機依其指示操作，
    而將本人之財物交付，並以之為常業，核其所為，係犯刑法
    第340條之常業詐欺取財罪。而被告既預見該男子以一本1千
    5 百元之代價，收購其之帳戶，可能供為常業詐欺犯罪被害
    人匯款，並作為掩飾或隱匿常業詐欺犯罪所得款項之用，嗣
    後利用該帳戶，實施常業詐欺犯罪，並藉該帳戶掩飾犯罪所
    得款項等情，不違被告之本意，核被告所為，係犯刑法第
    340條之幫助常業詐欺罪及洗錢防制法第 2條第2款之掩飾因
    他人重大犯罪所得財物之洗錢罪，應依同法第9條第2項處罰
    。被告以一行為觸犯幫助常業詐欺及前述洗錢二罪，為想像
    競合犯，應從較重之幫助常業詐欺罪處斷（最高法院93年度
    台上字第4967號、92年台上字第5781號判決參照），並依常
    業詐欺罪正犯之刑減輕其刑。又依洗錢防制法第 9條第5項、
    第 2項規定：「犯第二條第二款之罪者，處七年以下有期徒
    刑，得併科新臺幣五百萬元以下罰金」、「犯前四項之罪，
    於犯罪後六個月內自首者，免除其刑；逾六個月者，減輕或
    免除其刑；在偵查或審判中自白者，減輕其刑」。本件被告
    於本院準備程序自白犯罪，依洗錢防制法第9條第5項規定，
    應減輕其刑。公訴意旨認被告係犯幫助洗錢罪，容有誤會。
    再檢察官於起訴書之證據並所犯法條欄雖未記載被告涉有幫
    助常業詐欺之法條，於起訴書之犯罪事實欄亦未記載被告幫
    助常業詐欺之事實（按起訴書之犯罪事實欄只記載被告幫助
    洗錢之犯罪事實），惟被告此部分犯罪事實與已起訴且經前
    開認定有罪之洗錢部分，具有想像上競合犯裁判上一罪之關
    係，依刑事訴訟法第 267條「檢察官就犯罪事實一部起訴者
    ，其效力及於全部」規定，該部分自為起訴效力所及，法院
    自得併予審究，併予敘明。
三、原審據以論罪科刑，固無不當，惟本件被告於本院準備程序
    中自白犯罪，原審不及依洗錢防制法第9條第5項規定減輕其
    刑，並漏引罰金罰鍰提高標準條例第 1條前段，尚非允洽。
    被告上訴指原摘決不當，非無理由，自應由本院撤銷改判。
    爰審酌被告犯罪之動機雖僅在圖得微薄利益，然其出售帳戶
    供他人逃避犯罪之查緝，嚴重破壞社會治安及有礙金融秩序
    ，助長犯罪歪風，並增加追緝犯罪之困難，原不宜輕縱，以
    維社會治安，姑念其所得財物僅 6千元，所得不多，犯罪後
    已知悔悟等一切情狀，量處有期徒刑 6月。被告因提供前開
    帳戶之存摺、提款卡及密碼，為人洗錢，而取得 6千元之現
    金，此為其因犯洗錢罪所得財物，業據被告供述甚明（見偵
    查卷第14頁反面），應依洗錢防制法第12條第 1項規定，併
    予宣告沒收，如全部或一部不能沒收時，以其財產抵償之。
四、又被告未曾因犯罪受有期徒刑以上刑之宣告，有本院被告全
    國前案紀錄表在卷可稽，罹犯中度精神疾病，有身心障礙手
    冊影本在卷足憑，如入監服刑，監所管理不便，經本次刑罰
    之宣告，當知警惕，無再犯之虞，本院衡情認所宣告之刑以
    暫不執行為適當，爰併予宣告緩刑5年，以啟自新。
五、被告經合法傳喚無正當理由不到庭，爰不待其陳述逕行判決
    。
據上論斷，應依刑事訴訟法第369條第1項前段、第364條、第371
條、第299條第1項前段、洗錢防制法第 9條第2項、第5項、第12
條第1項、刑法第11條前段、第340條、第55條、第30條第 1項前
段、第2項、第74條第1款、罰金罰鍰提高標準條例第1條前段，
判決如主文。
本案經檢察官錢漢良到庭執行職務。
中　　華　　民　　國　　94　　年　　6 　　月　　1 　　日
　　　　　　　　　刑事第十六庭  審判長法　官  曾  德  水
　　　　　　　　　　　　　　　　　    法　官  廖  紋  妤
　　　　　　　 　 　　　　　　　　　　法　官  江  國  華
以上正本證明與原本無異。
如不服本判決，應於收受送達後十日內向本院提出上訴書狀，其
未敘述上訴之理由者並得於提起上訴後十日內向本院補提理由書
（均須按他造當事人之人數附繕本）。
                                      書記官  陳  秋  萍
中　　華　　民　　國　　94　　年　　6 　　月　　2 　　日
附錄：本案論罪科刑法條全文
中華民國刑法第三百四十條：
以犯第三百三十九條之罪為常業者，處一年以上七年以下有期徒
刑，得併科五萬元以下罰金。
洗錢防制法第9條：
犯第二條第一款之罪者，處五年以下有期徒刑，得併科新臺幣三
百萬元以下罰金。
犯第二條第二款之罪者，處七年以下有期徒刑，得併科新臺幣五
百萬元以下罰金。
以犯前二項之罪為常業者，處三年以上十年以下有期徒刑，得併
科新臺幣一百萬元以上一千萬元以下罰金。
法人之代表人、法人或自然人之代理人、受雇人或其他從業人員
，因執行業務犯前三項之罪者，除處罰行為人外，對該法人或自
然人並科以各該項所定之罰金。但法人之代表人或自然人對於犯
罪之發生，已盡力監督或為防止行為者，不在此限。
犯前四項之罪，於犯罪後六個月內自首者，免除其刑；逾六個月
者，減輕或免除其刑；在偵查或審判中自白者，減輕其刑。
